【裁判字號】    94,竹簡,1142
【裁判日期】    950123
【裁判案由】    給付票款
【裁判全文】
臺灣新竹地方法院民事判決            94年度竹簡字第1142號
原      告  甲○○
被      告  乙○○
訴訟代理人  廖克明律師
上列當事人間請求給付票款事件，本院於民國95年1月9日辯論
終結，判決如下：
    主  文
原告之訴駁回。
訴訟費用由原告負擔。
    事實及理由
一、原告訴之聲明：被告應給付原告新台幣（下同）一百四十一
    萬元，及自各如附表所示利息起算日起，均至清償日止，按
    年息百分之六計算之利息。
二、被告答辯聲明：
    原告之訴駁回；如受不利判決，請准供擔保免於假執行。
三、事實摘要：
（一）原告主張：被告執有被告所簽發，由新竹市第三信用合作
      社西門分社擔任付款人、發票日、票號、票載金額各如附
      表所示之支票四紙，票載金額合計一百四十一萬元，詎屆
      期向付款人提示均因存款不足而遭退票，經催討亦不獲置
      理，爰依票據關係請求被告給付如訴之聲明所示之金額及
      利息等語。
（二）被告則以：民國92年間7、8月間，原告向被告訂購咖啡杯
      、咖啡壺、糖罐等總價一百萬元之貨品，原告收到貨品後
      竟以被告遲延交貨拒不給付貨款，另一方面卻將收到之貨
      品送至屏東市太平洋百貨公司出售獲利，被告當時不懂法
      律，無端遭受倒帳，心有不甘但亦無奈。93年12月間原告
      又主動聯繫被告，略謂先前一百萬元貨款有機會賺回來，
      其要成立「瀚皝企業有限公司」，保證下單向被告訂購瓷
      杯、瓷盤，但要求被告須於訂約同時，先就每次訂貨金額
      百分之五十簽發同額之保證支票交予原告，作為履約之保
      證，待無事故發生後無息返還。嗣後原告於94年1月27日
      、94年3月8日、94年3月12日陸續下單向被告購買碗盤、
      骨瓷杯、杯組等貨物，被告依約簽發訂貨金額百分之五十
      之保證支票，即附表所示：票號TA0000000、TA0000000
      、TA00000000等三紙支票，交予原告作為履約保證。被告
      為履行出賣人義務，另向大陸湖南省禮陵市國光瓷廠下單
      。惟依原告訂單所示，原告亦應於每次訂貨時支付貨款百
      分之三十之定金予被告，待被告出貨同時支付百分之四十
      ，貨到驗收無誤後十日內付清餘款，詎原告就上開三筆訂
      單之定金均分文未付，甚且原告還告知被告須支付二個貨
      櫃之運費，要求被告開立金額二十六萬元之支票，作為將
      來支付運費之保證，並欺騙被告待94年5月底雙方訂單結
      算清楚後，被告便有錢支付運費云云，被告誤信因而簽發
      附表所示票號TA0000000之支票交予原告。嗣後原告遲不
      支付定金，經多方打聽，被告方知原告故意跳過被告，將
      定金交予大陸之代工廠，自行與大陸工廠接洽交貨事宜。
      按附表所示票號TA0000000、TA0000000、TA00000000等三
      紙支票僅作為被告履約保證之用，原告三筆訂單皆未給付
      定金，已違約在先，之後又違反契約約定，不與被告聯繫
      ，反而直接向大陸工廠付定金、聯絡出貨事宜，被告因不
      諳法律，未向原告請求履行契約之損害賠償，豈料原告竟
      拒絕返還前述三紙保證支票，還將之提示進行追索。上開
      三紙支票之原因關係已不存在，依據兩造訂單第6條約定
      ，原告自應無息返還，其請求被告支付票款，於法無據。
      而附表所示票號TA0000000支票，亦屬保證被告支付運費
      之保證支票，雙方之原因關係既已不存在，原告自不得請
      求被告支付此筆票款等語抗辯。
四、程序部分：
    原告經合法通知，未於言詞辯論期日到場，核無民事訴訟法
    第386條各款所列情形，爰依被告之聲請，准由其一造辯論
    而為判決。
五、實體部分：
（一）兩造不爭執之事項：被告簽發如附表所示之支票，經提示
      均遭退票未獲兌現。
（二）本院得心證之理由：
    (一)按「支票固為無因證券，票據債務人不得以自己與發票人
      或執票人前手間所存在之抗辯事由，對抗執票人。然發票
      人非不得以自己與執票人間所存之抗辯事由對抗執票人，
      此觀票據法第十三條本文之反面解釋自明。又如發票人一
      旦提出其基礎原因關係不存在之對人抗辯，執票人自應就
      該基礎原因關係存在之積極事實，負舉證責任。本件被上
      訴人固主張伊係因借款予上訴人而直接收受系爭支票，而
      上訴人則否認之，提出其基礎原因關係不存在之對人的抗
      辯，則被上訴人對於已交付借款、消費借貸關係有效成立
      之積極事實，自應負舉證責任」，最高法院87年度台上字
      第1601號判決、81年度台上字第879號判決可資參照。
    (二)原告主張其執有被告簽發如附表所示之支票，皆遭退票，
      固提出支票以及退票理由單各四紙，且為被告所不爭執，
      但被告所提兩造間交付支票之基礎原因關係抗辯，亦據其
      提出與抗辯內容相符之訂購確認單三張為證，而訂購確認
      單上均手寫記明：「保證支票NoTA0000000面額新台幣參
      拾伍萬元整到期日94年5月15日收訖! 甲○○0000-00-00
      」、「保證支票NoTA0000000面額NT$300000收訖! 甲○○
      3/12 」、「保證票收到後本訂單始生效」等字句，且核
      其上「甲○○」之簽名與本院傳票通知送達回證上原告之
      簽名一致，堪信被告之抗辯確屬真正，被告因買賣契約之
      故，而簽發附表所示票號TA0000000、TA0000000、TA0000
      0000等三紙保證用途之支票。又依上開訂購確認單第6條
      及付款條件約定為：「簽訂本合約之同時需由賣方（即被
      告）向買方（即原告）繳交訂貨總金額之百分之五十之保
      證票，預作訂貨損害賠償及履行本合約書約定保證之用，
      於活動結束後無前述任何事故發生，無息退還，惟因交貨
      日期或商品瑕疵造成買方損失，保證金沒收，如有不足買
      方得依法追訴」、「每批大貨樣確認後，支付百分之三十
      之定金」，職是，原告就此三紙支票如欲主張被告支付票
      款，自應就其本身已經依約支付買賣定金、被告有何履約
      過失或商品瑕疵或其他損害賠償等積極事實負舉證之責，
      亦應就賠償金額若干舉證證明之。惟原告對此均未提出任
      何說明，亦未提出任何證據可供本院調查，自堪信被告之
      抗辯為屬實，原告請求被告給付前述三紙支票票款，並無
      理由。
    (三)附表所示票號TA0000000支票部分，被告亦提出基礎原因
      關係之抗辯，衡諸其所提出之三紙訂購確認單，堪認並非
      子虛，原告自應就此一支票所保證之運費支付以及運費若
      干等積極事實，提出證據用以證明，然原告對此亦未提出
      任何說明或證據供本院審酌，堪信被告之抗辯為有理由，
      原告請求被告給付此一支票票款，尚乏依據。
    (四)綜合上述，原告對於被告抗辯之原因關係，均未舉證證明
      之，是其本於票據之法律關係請求被告給付系爭票款及自
      如附表所示之日起至清償日止，按年息百分之六計算之利
      息，為無理由，應予駁回。原告之訴既經敗訴駁回，本院
      自無從依據民事訴訟法第389條第1項依職權宣告假執行，
      附此敘明。
六、據上論結：本件原告之訴為無理由，依民事訴訟法第436條
    第2項、第385條第1項前段、第78條，判決如主文。
中    華    民    國    95    年    1     月    23    日
                  新竹簡易庭    法  官  李珮瑜
以上正本係照原本作成。
如對本判決上訴，須於判決送達後20日內向本院提出上訴狀。
中    華    民    國    95    年    1     月    23    日
                                書記官  廖佳玲


司法院資訊處製作；財團法人民間司法改革基金會備份。
